臺灣高等法院民事判決　　　　　　　　 94年度上易字第642號
上　訴　人　丙○○
訴訟代理人　李耀馨律師
上　訴　人　甲○○
　　　　　　乙○○
被　上訴人　誠泰商業銀行股份有限公司
法定代理人　林誠一
訴訟代理人　莊正暐
　　　　　　虞忠達
上列當事人間請求清償借款事件，上訴人對於中華民國94年 4月
29日臺灣臺北地方法院94年度訴字第1348號第一審判決提起上訴
，經本院於94年9月28日言詞辯論終結，判決如下：
    主      文
上訴駁回。
第二審訴訟費用由上訴人連帶負擔。
    事實及理由
一、本件被上訴人起訴請求上訴人負連帶給付責任，其訴訟標的
    對於共同訴訟之各人必須合一確定，共同被告甲○○、乙○
    ○對於第一審判決雖未提起上訴，惟上訴人丙○○提起第二
    審上訴，係有利於共同訴訟人之行為，依民事訴訟法第五十
    六條第一項第一款之規定，其效力及於全體，爰併列甲○○
    、乙○○為上訴人，合先敘明。
二、上訴人甲○○、乙○○、經合法通知，無正當理由未於言詞
    辯論期日到場，核無民事訴訟法第 386條各款所列情形，爰
    依被上訴人之聲請，由其一造辯論而為判決。
三、被上訴人主張：上訴人甲○○以其餘上訴人乙○○、丙○○
    為連帶保證人，於民國94年 1月18日向被上訴人借用新台幣
    （下同）750,000元，借款期間自94年1月18日起至97年 1月
    18日止，共分36期按月平均攤還本息，如未按期給付，即喪
    失期限利益，全部債務視為到期，利息均按年息10% 計算，
    如逾期清償，在6個月以內者，按上開利率10%，超過 6個月
    者，按上開利率20%計付違約金。詎上訴人甲○○自94年2月
    18日起即未按期攤還，尚欠750,000元之本金 、利息及違約
    金迄未清償，依上開約定，本件借款應視為全部到期；又上
    訴人乙○○、丙○○依約既為連帶保證人，自應負連帶清償
    之責，屢向上訴人催討，均置之不理。爰依消費借貸及連帶
    保證之法律關係，請求上訴人如數連帶清償等語。
四、上訴人甲○○、乙○○於第一、二審言詞辯論時，經合法通
    知，均無正當理由未於言詞辯論期日到場，亦未提出任何書
    狀作何說明或陳述。上訴人丙○○則以：本件為消費性放款
    ，且上訴人甲○○就本件借款提供其所有車號9F -0328、出
    廠年份為1995年之 BENZ S320自小客車乙輛，設定動產抵押
    權予被上訴人，係屬擔保授信，符合銀行法第十二條第一款
    動產抵押擔保之規定；而本件擔保品設定金額為九十萬元，
    其擔保品價值超過七十五萬元，屬於足額擔保，依銀行法第
    十二條之一第一項規定，被上訴人不得要求上訴人丙○○等
    擔任連帶保證人，故被上訴人以上訴人丙○○等為連帶保證
    人之保證契約，係違反銀行法第十二條之一之禁止規定，依
    民法第七十一條規定，應為無效。退步言之，本件擔保品價
    值果如被上訴人所述為七十二萬元，則就七十二萬部分屬於
    足額擔保，此部份亦符合前揭銀行法第十二條之一第一項規
    定，被上訴人僅能針對超過擔保品價值部分即本金三萬元範
    圍內徵提連帶保證人，故縱上訴人丙○○與被上訴人間成立
    連帶保證契約，僅於本金三萬元範圍內生其效力。況上訴人
    丙○○與被上訴人間之連帶保證契約係受乙○○詐欺所為之
    意思表示，且為被上訴人明知或可得而知，爰撤銷意思表示
    等語，資為抗辯。
五、原審判決上訴人應連帶給付被上訴人750,000元之本金 、利
    息及違約金，上訴人丙○○聲明不服，求為廢棄原判決，並
    駁回被上訴人在第一審之訴；被上訴人則求為駁回上訴。
六、被上訴人主張之前揭事實，已據其提出借款契約書、約定書
    、一般放款全部查詢單及戶籍謄本為證，上訴人丙○○對於
    上訴人甲○○借款七十五萬元未按期清償之事實亦不爭執，
    而上訴人甲○○、乙○○、經合法通知，既未於言詞辯論期
    日到場，亦未提出任何書狀作何說明或陳述，自堪信被上訴
    人之主張為真實。
七、上訴人丙○○雖辯稱：本件為消費性放款，且上訴人甲○○
    就本件借款提供其所有車號9F -0328、出廠年份為1995年之
    BENZ  S320自小客車乙輛，設定動產抵押權予被上訴人，係
    屬擔保授信，符合銀行法第十二條第一款動產抵押擔保之規
    定；而本件擔保品設定金額為九十萬元，其擔保品價值超過
    七十五萬元，屬於足額擔保，依銀行法第十二條之一第一項
    規定，被上訴人不得要求上訴人丙○○等擔任連帶保證人，
    故被上訴人以上訴人丙○○等為連帶保證人之保證契約，係
    違反銀行法第十二條之一之禁止規定，依民法第七十一條規
    定，應為無效云云。經查：上訴人甲○○所提供之擔保品，
    經評定價值為七十二萬元，此有汽車借款批覆書記載「本案
    擔保品本行評定價７２萬元」（參見被上證二）可稽，復觀
    九十四年一月份權威車訊對相同車款報價亦為七十二萬元（
    詳被上證三），足見被上訴人評估該擔保品之時價尚屬客觀
    ，而甲○○申請之借款金額為七十五萬元，該擔保品價值顯
    然低於上訴人甲○○申請借款金額七十五萬元，並無上訴人
    所指擔保品已足額擔保復徵提保證人之情事。次按銀行法第
    十二條之一規定所指「足額擔保」之意涵，依財政部九十年
    一月二日台財融（一）字第九０七０００八０號函釋意旨：
    「足額擔保，係指銀行對於授信戶之授信餘額，應不高於授
    信當時對其提出之擔保品經依同法第三十七條規定覈實鑑估
    後所估價值．．．」及銀行法第三十七條第一項規定：「借
    款人所提質物或抵押物之放款值，由銀行根據其時值、折舊
    率及銷售性，覈實決定」，第查：本件消費貸款之抵押物係
    汽車，其市場時值隕落迅速，且容易因借款人個人因素將抵
    押物予以藏匿、變賣，故被上訴人依銀行法第三十七條之規
    定，考量擔保品之時值、折舊率及銷售性等條件，訂定擔保
    品之放款值。依被上訴人所訂定之「誠泰銀行辦理汽車分期
    付款貸款要點」壹之二中古購車貸款第（一）點規定：「雙
    Ｂ（即BENZ、BMW ）車系最高得依車價九成貸放；但車齡（
    自出廠日期起算）在五年內，且借保戶資力良好者，最高得
    依車價九．五成貸放，惟應爭取分期償還票據為宜。」（被
    上證四）；查本件抵押物為1995年份BENZ車款，被上訴人評
    定價格為七十二萬元，被上訴人依前開貸款要點，車齡超過
    五年以上者最高僅得依車價九成貸放，本件可貸金額最高應
    僅64.8萬元，惟本件借款實際貸放金額為75萬元，顯為不足
    額擔保被上訴人依規定徵提上訴人丙○○及乙○○為連帶保
    證人，尚無違反銀行法第十二條之一之規定，上訴人辯稱系
    爭連帶保證契約，係違反銀行法第十二條之一之禁止規定，
    依民法第七十一條規定，應為無效等語，尚非可採。
八、又上訴人辯稱: 退萬步言，本件擔保品價值如真依被上訴人
    所述即為72萬元，則就72萬元部分之放款係有擔保品放款，
    且為足額擔保，此部分亦符合前揭銀行法第12條之1第1項規
    定，被上訴人僅能針對超過擔保品價值部分，亦即本金三萬
    元非擔保授信部分，徵提連帶保證人，故縱上訴人丙○○與
    被上訴人間成立連帶保證契約，亦僅於無擔保授信之本金三
    萬元部分生其效力云云。惟查擔保授信，是否為足額擔保，
    有無違反銀行法第十二條之一之規定，其連帶保證契約是否
    有效，應就該保證契約整體觀察，不得加以割裂，上訴人強
    將一保證契約強分為二，抗辯連帶保證一部分有效，一部分
    無效，洵屬無據，亦非可採信。另上訴人丙○○辯稱其與被
    上訴人間之連帶保證契約係受乙○○詐欺所為之意思表示，
    且為被上訴人明知或可得而知，伊已於94年 9月20日當庭撤
    銷意思表示乙節。經查上訴人丙○○並非不識字之人，其既
    於保證契約書內對保簽名，當知保證之意義，且其對於如何
    受乙○○詐欺，復未能舉證以佐其說，其空言指稱係受詐欺
    而為保證，自難憑採，此部分之抗辯，亦難採信。
九、按消費借貸之借用人，應於約定期限內，返還與借用物種類
    、品質、數量相同之物，民法第 478條前段定有明文；又保
    證債務之所謂連帶，係指保證人與主債務人負同一債務，對
    於債權人各負全部給付之責任者而言，最高法院45年臺上字
    第1426號著有判例可參。上訴人甲○○既與被上訴人間定有
    消費借貸契約，被上訴人亦已如數撥款，上訴人甲○○即應
    按期償還。上訴人甲○○未能依約清償，上訴人乙○○及丙
    ○○復允為上訴人甲○○之連帶保證人，上訴人乙○○及丙
    ○○即應就此一借款債務負連帶清償之責。從而，被上訴人
    依消費借貸及連帶保證契約請求上訴人連帶給付借款
    750,000元，及自民國94年1月18日起至清償日止，按年息10
    %計算之利息，並自民國94年2月19日起至清償日止，其逾期
    在6個月以內者，按上開利率10%，超過 6個月者，按上開利
    率20% 計算之違約金，即屬正當，應予准許。原審為被上訴
    人勝訴之判決，於法並無違誤，上訴論旨指摘原判決不當，
    求予廢棄改判，為無理由，應駁回上訴。
十、據上論結，本件上訴人之上訴為無理由，依法判決如主文。
中　　華　　民　　國　　94　　年　　10　　月　　12　　日
                  民事第十三庭審判長法  官  張宗權
                                    法　官　蕭艿菁
                                    法　官　陳永昌
正本係照原本作成。
不得上訴。
中　　華　　民　　國　　94　　年　　10　　月　　19　　日
                                    書記官  劉美垣
